【裁判字號】    97,易,2160
【裁判日期】    980415
【裁判案由】    詐欺
【裁判全文】
臺灣臺南地方法院刑事判決              97年度易字第2160號
公  訴  人  臺灣臺南地方法院檢察署檢察官
被      告  丙○○
上列被告因詐欺案件，經檢察官提起公訴（97年度偵字第15148
號），本院判決如下：
    主  文
丙○○幫助意圖為自己不法之所有，以詐術使人將本人之物交付
，處有期徒刑貳月，如易科罰金，以新臺幣壹仟元折算壹日。
    事  實
一、丙○○能預見提供自己帳戶之存摺、提款卡及提款卡密碼供
    他人使用，可能為他人利用於財產犯罪，竟基於幫助他人犯
    罪之不確定故意，於民國97年9月8日，在臺南縣七股鄉○○
    ○○○路某便利商店前，將其所有之台新國際商業銀行海佃
    分行帳號00000000000000號帳戶（下稱台新帳戶）存摺、提
    款卡、密碼，提供予真實姓名、年籍不詳自稱為「林先生」
    之人，供犯罪集團作為存、提款及匯款之用，而以此方式幫
    助犯罪集團為詐欺犯行。嗣該詐欺集團所屬成員，即基於意
    圖為自己不法之所有，於97年9月15日上午某時，以電話向
    乙○○佯稱其之前所抽中之新台幣（下同）1,050,000元獎
    金，雖經其匯款65,000元，但仍須再匯款90,000元始可領取
    該獎金云云，乙○○因而不疑有他而陷於錯誤，遂依指示於
    同日上午10時10分許，匯款90,000元至上開台新帳戶內。嗣
    因乙○○察覺有異，始知受騙。
二、案經乙○○訴由臺北縣政府警察局新店分局後轉由臺南市警
    察局第三分局報請臺灣臺南地方法院檢察署檢察官偵查起訴
    。
    理  由
一、程序事項
    按刑事訴訟法第159條之5明定：「被告以外之人於審判外之
    陳述，雖不符前4條之規定，而經當事人於審判程序同意作
    為證據，法院審酌該言詞陳述或書面陳述作成時之情況，認
    為適當者，亦得為證據。」、「當事人、代理人或辯護人於
    法院調查證據時，知有第159條第1項不得為證據之情形，而
    未於言詞辯論終結前聲明異議者，視為有前項之同意。」，
    其立法理由在於傳聞證據未經當事人之反對詰問予以核實，
    乃排斥其證據能力。惟當事人如放棄對原供述人之反對詰問
    權，於審判程序表示同意該等傳聞證據可作為證據，此時，
    法院除認該傳聞證據欠缺適當性外，自可承認其證據能力。
    又當事人、代理人或辯護人於調查證據時，知有刑事訴訟法
    第159條第1項不得為證據之情形，卻表示「對於證據調查無
    異議」、「沒有意見」等意思，而未於言詞辯論終結前聲明
    異議者，應視為已有將該等傳聞證據採為證據之同意（最高
    法院94年度台上字第2976號判決意旨參照）。查被告對於證
    人即被害人乙○○於警詢時之審判外陳述，在本院審判程序
    中，就該證據能力一節，表示「無意見」之意思，且未於言
    詞辯論終結前聲明異議，揆諸前揭說明，應視為被告已有將
    該等傳聞證據採為證據之同意，另本院審酌證人乙○○於警
    詢時之陳述，係就被告所涉犯幫助詐欺取財等事實所為之陳
    述，本院復查無違法或不實之處，是該等傳聞證據並無欠缺
    適當性之情形，自可承認其證據能力。
二、實體事項
  (一)訊據被告丙○○固坦承於台新銀行開設帳號00000000000000
    號帳戶乙事，惟矢口否認有何幫助詐欺犯行，辯稱：伊是見
    中華日報之廣告「信用不良可，信用貸款百分之百過關」，
    打電話去貸款，對方要求伊要提供銀行存摺、金融卡、密碼
    ，伊應其要求而提供上開帳戶，雖然開立帳戶沒有錢，但對
    方聲稱與玉山銀行有內線配合，仍可貸得款項，伊當時是要
    辦信用貸款，並不是要給他人詐騙之用云云。
  (二)經查：
    1.按採證認事係屬事實審法院之職權，而法院憑以認定犯罪
      事實之證據，並不以直接證據為限，即綜合各種直接、間
      接證據，本於推理作用，為其認定犯罪事實之基礎，如不
      違背經驗法則與論理法則，亦非法所不許（最高法院94年
      度臺上字第4770號判決意旨參照）。查上開台新帳戶為被
      告所申辦，為被告所坦承，並有上開帳戶之開戶資料（見
      偵卷第11至13頁）附卷可憑。而證人即被害人乙○○因受
      詐騙集團成員佯稱抽中1,050,000元獎金，須再匯款90,00
      0元始可領取該獎金云云，使乙○○不疑有他而陷於錯誤
      ，致將90,000元匯入被告台新帳戶內，且立即為詐騙集團
      成員提領一空等情，業據證人乙○○於警詢中指述甚詳，
      復有上開證人所提出之台新銀行存入憑條1紙在卷可稽，
      此部分事實，堪以認定。
    2.被告丙○○雖辯稱伊是為申請貸款而將台新帳戶存摺、提
      款卡及密碼交付自稱「林先生」之人云云。然查，被告自
      承前曾因辦理汽車貸款，而涉嫌違反動產擔保交易法（見
      本院卷第108頁），嗣經台灣台南地方法院檢察署檢察官
      不起訴處分，此有被告之台灣高等法院被告前案紀錄表在
      卷可稽。被告經前開動產擔保貸款案件，當知向金融機構
      申請貸款須經申請、徵信、對保、簽立契約、撥款等流程
      ，而辦理貸款，縱須提供帳戶交易資料，用以證明信用狀
      況及還款能力，亦須待提出貸款申請後徵信前提出即可，
      而無尚未申請貸款，即需先行交付存摺、提款卡或密碼等
      物品之必要。再者，被告係因無任何資力，信用不佳無法
      向銀行貸款，始得看報紙委由他人申辦貸款，是以對被告
      僅存入1,000元之台新帳戶，實對貸款徵信並無任何助益
      。況縱為徵信、撥款所須，亦僅需被告提供帳戶之帳號即
      可，而無提供提款卡與密碼之理。然被告卻於經由中華日
      報刊登貸款廣告之不詳真實姓名自稱「林先生」男子貸辦
      時，對於自稱「林先生」者既非熟識，且其對於尚未辦理
      貸款之申請，即要求先行交付存摺、提款卡及其密碼之情
      ，業已產生疑竇（見本院卷第105頁背面），卻仍貿然將
      上開帳戶存摺、提款卡、密碼悉數交付給「林先生」，被
      告所為，顯與社會常情有違。又被告辯稱自稱「林先生」
      者告知其與玉山銀行有內線配合，縱無資力亦得貸款云云
      。惟查，被告所交付者並非玉山銀行帳戶，而係台新銀行
      帳戶，與其辯稱代辦貸款內線配合之玉山銀行亦無任何關
      連。凡此，被告所辯上情在在與常理相悖，實難置信。
    3.又按金融帳戶事關存戶財產權益，一般人對於帳戶存摺、
      印章、金融卡及密碼等均會妥善保管，以防止被他人冒用
      ，縱有特殊情形將存摺、印章、金融卡等交付他人，亦必
      明確了解其用途後始提供予使用，並無自由流通可言。且
      金融帳戶為個人理財工具，申請開設金融帳戶並無何特殊
      限制，一般人均可申請開戶，亦可在不同金融機關申請開
      設多數帳戶使用，此乃眾所周知之事實，依一般社會生活
      經驗，苟非親非故之人不以自己名義開戶，向他人收取帳
      戶甚至出價蒐購，衡情顯可疑係供財產犯罪之用。況現今
      社會從事財產犯罪之人，為掩飾犯行，避免暴露真實身分
      遭警查緝，多冒用他人身分進行犯罪，或以他人金融帳戶
      供被害人匯入款項，因而藉由各種管道蒐集大量人頭帳戶
      等事實，迭經媒體多所報導，政府亦長期宣導民眾注意防
      範。故一般人本於生活經驗，對於要求提供金融帳戶存摺
      、金融卡者，在客觀上應可預見該帳戶將與財產犯罪有密
      切關聯。被告對於自稱「林先生」者之真實姓名、年籍、
      住所、職業等均一無所知，亦無法掌控其對帳戶之使用，
      即為貸款而交付提款卡與密碼，以被告為國中肄業，從事
      電器相關工作，自非屬年幼或毫無社會生活經驗之人，則
      其將所設帳戶之提款卡及密碼交付來歷不明之人，既已失
      去對該帳戶之支配力，應能預見縱取得帳戶之人可能作為
      實行財產犯罪之用，亦不違背其交付金融卡與密碼之本意
      ，是其顯有幫助他人實行財產犯罪之不確定故意至明。依
      此足認被告所辯顯為事後卸責之詞不符採信，本件事證已
      甚明確，被告犯行已堪認定，應予依法論科。
三、按刑法上之幫助犯，係對於犯罪與正犯有共同之認識，而以
    幫助之意思，對於正犯資以助力，而未參與實施犯罪之行為
    者而言（最高法院75年度臺上字第1509號、88年度臺上字第
    1270號判決亦同此意旨）。是如未參與實施犯罪構成要件之
    行為，且係出於幫助之意思提供助力，即屬幫助犯，而非共
    同正犯。查本件被告基於幫助之犯意，提供其所有上開帳戶
    存摺、提款上及密碼等資料交予犯罪集團成員，其等利用被
    告之幫助，基於意圖為自己不法所有之犯意，對被害人乙○
    ○施用詐術，使被害人因而陷於錯誤，而匯款至被告所提供
    之台新帳戶內，是被告所為係參與詐欺取財罪構成要件以外
    之行為，且在無證據證明被告係以正犯而非以幫助犯之犯意
    參與犯罪之情形下，應認其所為係幫助犯而非正犯行為。核
    被告所為，係犯刑法第30條第1項前段、第339條第1項幫助
    詐欺取財罪。又被告之行為僅止於幫助，應依刑法第30條第
    2項之規定，按正犯之刑減輕之。爰審酌被告提供帳戶資料
    予犯罪集團成員使用，所為已影響社會正常交易安全，增加
    被害人尋求救濟之困難，並使犯罪之追查趨於複雜，危害社
    會情節甚鉅及其犯罪之動機、目的、手段、生活狀況、智識
    程度暨犯罪後於偵、審程序中，猶否認犯行之態度等一切情
    狀，量處如主文所示之刑，並諭知易科罰金之折算標準。
據上論斷，應依刑事訴訟法第299條第1項前段，刑法第30條第2
項，第339條第1項、第41條第1項前段，刑法施行法第1條之1，
判決如主文。
本案經檢察官甲○○到庭執行職務。
中    華    民    國    98    年    4     月    15    日
                    刑事第七庭審判長  法  官  賴純慧
                                      法  官  鄧希賢
                                      法  官  田幸艷
以上正本證明與原本無異。
如不服本判決應於收受本判決後10日內向本院提出上訴書狀，並
應敘述具體理由。其未敘述上訴理由者，應於上訴期間屆滿後20
日內向本院補提理由書狀（均須按他造當事人之人數附繕本）「
切勿逕送上級法院」。
                                      書記官  莊文茹
中    華    民    國    98    年    4     月    15    日
附錄本案論罪科刑法條：
中華民國刑法第339條（普通詐欺罪）
意圖為自己或第三人不法之所有，以詐術使人將本人或第三人之
物交付者，處5年以下有期徒刑、拘役或科或併科1千元以下罰金
。以前項方法得財產上不法之利益或使第三人得之者，亦同。
前二項之未遂犯罰之。


司法院資訊處製作；財團法人民間司法改革基金會備份。
